【裁判字號】    88,自,448
【裁判日期】    890509
【裁判案由】    侵占
【裁判全文】
臺灣臺南地方法院刑事判決                          八十八年度自字第四四八號
    自  訴  人  乙○○
                庚○○
                辛○○
                戊○○
    自訴代理人  蘇新竹律師
    被      告  己○○
右列被告因侵占案件，經自訴人提起自訴，本院判決如左：
    主  文
己○○無罪。
    理  由
一、自訴意旨略以：如自訴狀所載（如附件）。
二、按犯罪事實應依證據認定之，無證據不得推定其犯罪事實；又不能證明被告犯罪
    者，即應諭知無罪之判決，刑事訴訟法第一百五十四條、第三百零一條第一項分
    別定有明文。又按刑法上侵占罪之構成要件，須意圖為自己或第三人不法之所有
    ，而侵占自己持有他人之物始足構成，此該條訂有明文規定。
三、本件自訴人乙○○、庚○○、辛○○、戊○○認被告己○○涉有刑法第三百三十
    六條第二項之業務侵占罪嫌，無非係以大灣里社區發展協會大會手冊、當選名單
    、簡便收支單表、存摺影本等資為主要論據。然訊據被告堅決否認有何業務侵占
    之犯行，辯稱：大灣里社區發展協會之經費並非其收取或管理，是理事長甲○○
    、會計汪昆財等人經手，五千元之利息補貼也是理事長出的等語。
四、經查：訊據證人即大灣里社區發展協會理事長甲○○到庭證稱：「（問：會費如
    何繳的？）理監事三千元，一般組員壹仟元。繳給我，由鄰長作組長去收交給我
    後，由我交給會計，錢都存在我那裡，因為八十七年時出納辭職，會計沒空就變
    成我在管，那時大家都沒有異議。（問：章程有無規定錢要放在那裡？）是開會
    時大家口頭同意交給出納，可是出納辭職。（問：被告有無挪用協會的錢作他用
    ？）沒有，錢都在我這裡。（問：對汪昆財證言有何意見？）五千元利息是我貼
    出來的。」（見本院八十九年二月二十二日訊問筆錄）。訊據證人即大灣里社區
    發展協會會計汪昆財到庭結證稱：「（問：會費有無交給你？）收的金額都是辦
    活動，：：支出向理事長支出，記帳是活動辦完後，我們再到理事長那邊會帳，
    只有辦活動時才會會帳，平常沒有什麼支出。」（見本院八十八年十二月二十一
    日訊問筆錄）。復再訊據證人大灣里社區發展協會理事即丙○○、丁○○到庭結
    證稱：「（問：當初協會成立時有無決定錢由誰管理？）沒有指定。錢交給鄰長
    ，鄰長交誰不知道，有拿到收據。（問：收據誰開的？）理事長開的。（問：有
    無聽說被告挪用協會的錢？）沒聽說。」（見本院八十九年二月二十二日訊問筆
    錄）。綜上所述，收取會費之收據既是由理事長甲○○所開具，會計辦活動支出
    是向理事長支出，會帳亦是向理事長甲○○會帳，未將協會經費存入金融機關損
    失之利息五千元亦是由理事長甲○○所補貼，則被告是否確有持有上開經費已非
    無疑。再查：被告僅是大灣里社區發展協會之顧問，並非理事長、理事、會計、
    或出納等有權限經手經費之人，此乃自訴人等到庭所不否認之事實，並有協會當
    選名單在卷可資佐證，且大灣里社區發展協會手冊（章程）、及各次會議記錄中
    均未明確規定上開經費如何收取、收取後由何人保管持有，此亦有上開手冊、及
    會議記錄等資料在卷可稽，且自訴人等又無其他證據足以證明上開經費確曾由被
    告因業務上關係持有，並進而易持有為所有之意思，予以侵占入己，故被告上開
    所辯，尚非顯違常情，應堪以採信。綜上意旨，自不得僅憑自訴人等之指訴及大
    會手冊、當選名單、簡便收支單表、存摺影本等證物，即遽行認定被告確有業務
    侵占之犯行。
五、據上所陳，本件依調查所得證據尚不足以證明被告確有業務侵占之犯行，此外復
    查無其他積極證據足資證明被告有右述犯行，揆諸首開說明，犯罪尚屬不能證明
    ，應為無罪之諭知。
據上論斷，應依刑事訴訟法第三百四十三條、第三百零一條第一項，判決如主文。
中    華    民    國     八十九     年      五       月        九       日
                              臺灣臺南地方法院刑事第一庭
                                  法  官 林  臻  嫺
右正本證明與原本無異
如不服本判決應於送達後十日內向本院提出上訴狀
                                  書記官  黃  若  萍
中    華    民    國      八十九      年    五        月      十      日


司法院資訊處製作；財團法人民間司法改革基金會備份。
